【裁判字號】    92,訴,889
【裁判日期】    920509
【裁判案由】    損害賠償
【裁判全文】
臺灣高雄地方法院民事判決  九十二年度訴字第八八九號
    原      告  甲○○
    被      告  乙○○
右當事人間請求損害賠償事件，經本院刑事庭裁定移送前來，本院判決如左：
    主      文
被告應給付原告新台幣壹拾捌萬參仟陸佰捌拾柒元及自民國九十一年十二月十三日起
至清償日止按週年利率百分之五計算之利息。
原告其餘之訴駁回。
訴訟費用由被告負擔五分之一，餘由原告負擔。
本判決關於原告勝訴部分於原告以新台幣玖萬元供擔保後得假執行。
原告其餘假執行之聲請駁回。
    事實及理由
一、本件被告未於言詞辯論期日到場，經核無民事訴訟法第三百八十六條所列各款之
    情形，爰依原告之聲請，准由其一造辯論而為判決。
二、本件原告起訴主張被告明知汽車駕駛人飲用酒類後，其吐氣所含酒精濃度超過每
    公升零點二五毫克以上者不得駕車，其竟於九十年十二月二十八日上午在酒後（
    每公升零點五四毫克）仍駕駛車牌號碼Ｅ五－九○一三號自用小客車沿高雄市○
    ○區○○路由南往北方向行駛，嗣於同日六時許在途經該路與松興路交岔路口附
    近時，即因疏未注意車前狀況而貿然前行，致撞及適由松興路由西向東方向行駛
    之由伊所駕駛之車牌號碼ＷＰ－四七三七號自用小貨車右後方而致翻覆，使伊因
    此受有頭部外傷、胸部挫傷等傷害，而伊業因上開傷害花費醫療費用新台幣（下
    同）八萬二千八百四十七元，且上開車輛經估價後須支出九萬七千一百四十元始
    能修復，另伊因上開車禍已長達二個月無法外出賣菜，以每日損失二千元計算，
    計減少十二萬元之工作收入，而伊因此傷勢精神及肉體均感痛苦不堪，被告應賠
    償伊五十萬元之精神慰撫金，為此乃依侵權行為損害賠償請求權請求判令被告應
    給付七十九萬九千九百八十七元及自起訴狀繕本送達之翌日即九十一年十二月十
    三日起至清償日止按年息百分之五計算之利息，並願供擔保請准為假執行之宣告
    。
三、被告未於言詞辯論期日到場，亦未提出書狀作何聲明或陳述，其於調解程序亦僅
    到場陳以僅能賠償十萬元之語抗辯。
四、本件原告主張被告於上開時日在酒後（每公升零點五四毫克）駕駛車牌號碼Ｅ五
    －九○一三號自用小客車沿高雄市○○區○○路由南往北方向行駛，嗣於同日六
    時許在途經該路與松興路交岔路口附近時，即因疏未其注意車前狀況而撞及適由
    松興路由西向東方向行駛之由伊所駕駛之車牌號碼ＷＰ－四七三七號自用小貨車
    右後方而致翻覆，使伊因此受有頭部外傷、胸部挫傷等傷害等情，此有本院九十
    一年度交易字第五四四號刑事卷宗所附道路交通事故調查報告表、交通事故談話
    紀錄表、酒精濃度測試單、照片、診斷證明書等件在卷可稽，而被告業因上開事
    件而經本院認定其有酒醉駕駛、未注意車前狀況等過失，而以過失傷害而判處拘
    役五十日嗣經確定乙節，亦有本院九十一年度交易字第五四四號刑事判決書在卷
    可憑，被告經合法通知，既不於言詞辯論期日到場爭執，復不提出書狀答辯以供
    本院斟酌，應認原告之主張為真實，從而本件原告依侵權行為損害賠償請求權主
    張被告應負損害賠償之責任，依法洵屬有據。
五、按不法侵害他人之身體或健康者，對於被害人因此喪失或減少勞動能力，或增加
    生活上之需要時，應負損害賠償責任，又不法侵害他人之身體、健康、名譽、自
    由、信用、隱私、貞操，或不法侵害其他人格法益而情節重大者，被害人雖非財
    產上之損害，亦得請求賠償相當之金額，另不能回復原狀或回復顯有重大困難者
    ，應以金錢賠償其損害，民法第一百九十三條第一項、修正後民法第一百九十五
    條第一項及第二百十五條分別定有明文。本件被告既因上開過失而致原告受有前
    述傷害，且其所有車輛亦因此而嚴重毀損，其就此自應負侵權行為之損害賠償責
    任，茲就原告所得請求之損害賠償金額計算如后：
    (1)、增加生活上需要之費用：
        本件原告因系爭車禍受傷後，乃至安泰醫院住院治療，並於九十一年一月九
        日至五塊厝醫院門診，期間計支出醫療費用七千八百四十七元乙節，此有收
        費收據、醫療費用明細收據、藥品部份負擔收據等件在卷可稽，而上開費用
        經核均屬醫療上必要之支出，依法自應予以准許；又原告復主張其於傷後乃
        另至「金城國術館」進行復健治療而支出醫療費用七萬五千元云云，並據提
        出整復治療證明書乙紙為證，惟其記載之損傷部位之「坐骨神經發炎」，乃
        與原告所受傷勢無關，其所為之整復治療與其所受之傷害間是否有關尚非無
        疑，且原告就此中國術治療之必要性或有效性亦無法提出相當之證明，其主
        張支出上開整復治療費用尚難認係醫療所必要之支出，原告此部分之請求尚
        屬無據。
    (2)、工作收入減少損失部分：
        本件原告主張其自九十年十二月二十八日發生系爭車禍之時起，乃因上開傷
        害二個月無法外出賣菜而受有每日二千元之工作損失十二萬元云云，惟原告
        歷來均未曾報稅，且其未外出賣菜乃係因車輛損壞始無法為之等情，此為其
        所自承，而其於每日收入多寡復未能舉證以實其說，所陳每日有二千元之收
        入云云並無足採。然原告於事發時年為四十三歲，其於事發時應有勞動能力
        甚明，本院斟酌現今狀況及法令規定，認其每月工作收入應以法定最低基本
        工資一萬五千八百四十元計算較為適當；另原告自車禍受傷後，乃自當日迄
        於九十一年一月三日止於安泰醫院住院治療，嗣再於同月四日、七日、九日
        進行門診治療乙節，此有診斷證明書、醫療費用明細收據、藥品部份負擔收
        據等件在卷可稽，是原告住院期間計為七日，門診則為三次，而其所受傷勢
        亦僅係頭部外傷、胸部挫傷，受傷情形尚非嚴重，加以其未外出賣菜者乃係
        因車輛損壞未修，衡以修車估價單所示，該車如為修繕應不至逾一個月之時
        間，本院依其傷勢、謀生工具修理狀況，認其無法工作之期間應以一個月較
        屬適當，是依其每月減少收入一萬五千八百四十元計算，其應得請求之工作
        損失即為上開金額，逾此範圍之請求即屬無據。
    (3)、車損部分：
        原告所駕上開車輛（一九九五年一月出廠，中華牌，CM22140型，1997CC）
        於系爭車禍受損後，其乃未加以修復即於九十一年三月八日以三萬元之價格
        將之售予訴外人洪碧崑，而訴外人洪碧崑以車禍前之狀況估價，該車時值為
        十萬元，惟該同型同年份車輛於中古車市場中之售價乃為九萬元乙節，此有
        行照、估價證明單、汽車買賣合約書、權威車訊中古車行情表、汽車新領牌
        照登記書等件在卷可稽，是原告所有上開車輛既因被告過失而嚴重受損，且
        該車輛於斯時現值亦僅為九萬元，該車自已因修復費用大於現值而已無回復
        原狀之價值，且原告就此亦未加以修繕而予出售，其自不得請求回復原狀之
        修繕費用而僅能請求被告賠償該車之現值損害，是原告所有車輛於事發時現
        值既為九萬元（訴外人洪碧崑係該車買主，其所為估價證明應較不客觀而應
        以中古車行情表較為可採），經扣除其賣得價金三萬元後，原告自得請求被
        告賠償其車輛損失六萬元，其逾此範圍外之請求尚屬無據。
    (4)、精神慰撫金部分：
        本件原告乃因上開車禍而致受有頭部外傷、胸部挫傷等傷害，其並因此而入
        院接受治療數日，此有上開診斷證明書附卷足憑，是原告因被告過失肇事而
        致莫名受有前該傷害，且並因此住院接受診療，其精神上自受有莫大痛苦可
        堪認定，而原告係國中畢業，以賣菜維生，所得不固定，其名下有房屋乙棟
        、日賦四筆、土地四筆，此有財產歸戶清冊在卷足參，爰審酌原告教育程度
        、經濟狀況、傷害程度等一切情狀，認以原告請求之慰撫金五十萬元尚屬過
        高，應以十萬元較為適當。
    縱上所述，本件原告得請求被告賠償之金額計為十八萬三千六百八十七元，從而
    本件原告請求被告應給付上開金額及其遲延利息，依法洵屬有理由，自應予以准
    許，其逾此部分範圍外之請求即為無據，自應予以駁回。
六、本件原告陳明願供擔保請准為假執行之宣告，經核並無不合，爰就原告勝訴部分
    ，酌定相當之擔保金額准許之，至原告敗訴部分，其假執行之聲請即失所依附，
    自應予以駁回。
七、據上論結，本件原告之訴為一部有理由，一無理由，爰依民事訴訟法第三百八十
    五條第一項、第七十九條前段、第三百九十條第二項，判決如主文。
中      華      民      國    九十二    年      五      月      九      日
                              臺灣高雄地方法院民事第五庭
~B法  官  黃  宏  欽
右為正本係照原本作成。
如不服本判決，應於判決送達後廿日內，向本院提出上訴狀並表明上訴理由，如於本
判決宣示後送達前提起上訴者，應於判決送達後十日內補提上訴理由書（須附繕本）。
中      華      民      國    九十二    年      五      月      九      日
~B法院書記官  史華齡


司法院資訊處製作；財團法人民間司法改革基金會備份。
